【裁判字號】    88,訴,87
【裁判日期】    890307
【裁判案由】    侵權行為損害賠償
【裁判全文】
臺灣高等法院臺南分院民事判決  八十八年度訴字第八十七號
      原      告  甲○○
      訴訟代理人  郁旭華律師
                  王燕玲律師
      被      告  乙○○  住台南市○○路○段十三號（現另案在臺灣臺南監獄
                  台南分監執行）
      訴訟代理人  丙○○  住台.
右當事人間侵權行為請求損害賠償事件，經本院刑事庭移送前來（八十八年度附民字
第二五０號），本院判決如左：
      主      文
被告應給付原告新台幣貳佰伍拾萬陸仟伍佰拾玖元，及自民國八十八年八月四日
起至清償日止，按週年利率百分之五計算之利息。
原告其餘之訴駁回。
訴訟費用由被告負擔十分之六，餘由原告負擔。
本判決命被告給付部分，於原告以新台幣捌拾肆萬伍仟伍佰元為被告供擔保後得假執
行。但被告如於假執行程序實施前，以新台幣貳佰伍拾萬陸仟伍佰拾玖元為原告
預供擔保，得免為假執行。
原告其餘假執行之聲請駁回。
      事      實
甲、原告方面：
  一、聲明：求為判決：
    (一)被告應給付原告新台幣（下同）四百零九萬三千九百六十一元，及自本訴狀繕
      本送達翌日起至清償日止，按年息百分之五計算之利息。
    (二)訴訴費用由被告負擔。
    (三)原告願供擔保，請准宣告假執行。
  二、陳述：
    (一)被告於民國（下同）八十六年十月二十四日十五時三十分許，在台南縣永康市
      ○○路四二一巷口附近，基於重傷害原告之故意，持事先備妥之鹽酸朝原告眼
      睛潑灑，致原告兩眼受有化學性灼傷，角膜潰瘍併發青光眼之傷害。經原告就
      診檢驗視力，其右眼視力為眼前十五～二十公分見手指，左眼視力為眼前十公
      分見手動，有高雄榮民總醫院及高雄醫學院附設醫院診斷證明書各乙紙可稽。
      參諸「勞工保險殘廢給付標準表」之認定，原告之左眼因僅能辨識眼前手動，
      應已達失明之重度傷害程度。
    (二)按因故意不法侵害他人之權利者，負損害賠償責任；又不法侵害他人之身體或
      健康者，對於被害人因此喪失或減少勞動能力，或增加生活上之需要時，應負
      損害賠償責任；被害人雖非財產上之損害，亦得請求賠償相當之金額，民法第
      一百八十四條第一項前段、第一百九十三條第一項及第一百九十五條第一項均
      定有明文。謹將原告所受損害臚列如后：
      1.醫療費用：六九、四五七元，有收據證明八紙可稽。
      2.喪失勞動能力之損害：三、０二四、五０四元。
        原告因被告之侵權行為造成左眼視力僅能辨別眼前手動，右眼視力為眼前十
        五～二十公分見手指，有前述診斷證明書足憑，應符合勞工保險殘廢給付標
        準表第十四項「一目失明，他目視力減退至０．０二以下者」，依此計算原
        告喪失勞動能力之比例為一二００分之八四○，而依八十六年台灣地區平均
        每人國民所得為三四四、六五五元，則其一年因喪失勞動能力所受之損害為
        二四一、二五八元（344,655×840/1200=241,258）。又原告係四十三年十
        月年十月四日生，於本件事故時為四十三歲，至六十歲強制退休年齡尚有十
        七年，依霍夫曼式計算方式扣除中間利息，原告此部分之損害應為三、０二
        四、五○四元（241,258×12.53639＝3,024,504，元以下四捨五入）。
      3.精神慰藉金：一、０００、０００元。
        原告因被告之侵權行為致一目失明，一目視力極差，幾近雙眼全盲，歷經三
        次手術身心受創甚鉅，註定將在黑暗中渡此餘生，情何以堪！爰依法請求一
        百萬元精神慰藉金，應屬相當。
    (三)綜上，因被告之侵權行為致原告有上開損害，並有因果關係，是原告請求被告
      依法負損害賠償責任，給付四、０九三、九六一元，及法定遲延利息。
  三、證據：提出：診斷證明書影本二份、勞工保險殘廢給付標準表影本一紙、醫療
      收據證明影本八紙、行政院主計處台灣地區國民所得與平均每人國民所得表一
      紙為證。
乙、被告方面：
  一、聲明：求為判決：
    (一)原告之訴及其假執行之聲請均駁回。
    (二)訴訟費用由原告負擔。
    (三)如受不利之判決願供擔保請宣告免為假執行。
  二、陳述：
    (一)被告並非故意要傷害原告，被告所持的鹽酸是準備向原告夫妻索取會款不果時
      ，自己飲用自殺的，不意，原告見被告手持鹽酸竟前來搶走，致不慎被潑及，
      絕非被告故意要拿鹽酸潑灑原告。
    (二)被告與原告之夫並未有不正常關係，是原告夫妻積欠被告會錢才如此說謊。原
      告所受之傷診斷書並不實在，目前原告的眼睛尚可看見，原告之病情所以如此
      ，係原告延誤治療所致，被告現在監獄執行，沒有經濟能力可資賠償。
丙、本院依職權調閱本院八十八年度上易字第一一一七號乙○○傷害案件偵審卷宗。
      理      由
一、本件原告主張：被告於八十六年十月二十四日十五時三十分許，在台南縣永康市
    ○○路四二一巷口附近，基於重傷害原告之故意，持事先備妥之鹽酸朝伊眼睛潑
    灑，致伊兩眼受有化學性灼傷，角膜潰瘍併發青光眼之傷害。經伊就診檢驗視力
    ，其右眼視力為眼前十五～二十公分見手指，左眼視力為眼前十公分見手動，已
    達失明之重度傷害程度，伊自得依侵權行為之律關係，求為命被告賠償醫療費用
    六萬九千四百五十七元、喪失勞動能力之損害三百零二萬四千五百零四元，及精
    神慰藉金一百萬元及加附法定遲延利息之判決。
二、被告則以：伊並非有意要傷害原告，所持的鹽酸是準備向原告夫妻索取會款不果
    時，自己飲用自殺的，因原告見伊手持鹽酸竟前來搶走，致不慎被潑及鹽酸，絕
    非伊故意要拿鹽酸潑灑原告；又伊與原告之夫並未有不正常關係，是原告夫妻積
    欠伊會錢才如此說謊。原告目前的眼睛尚可看見，原告之病情所以如此，是原告
    延誤治療所致，伊現在監獄執行，沒有經濟能力可資賠償等語，資為抗辯。
三、查原告主張被告對其潑灑鹽酸致雙眼受有化學性灼傷，角膜潰瘍併發青光眼之傷
    害，其右眼視力僅剩為眼前十五～二十公分見手指，左眼視力為眼前十公分見手
    動之事實，業經其提出行政院國軍退除役官兵輔導委員會高雄榮民總醫院及財團
    法人奇美醫院診斷證明書各一份為證，並經證人林家興在被告被訴傷害案件到庭
    結證屬實，復經本院依職權調閱本院八十八年度上易字第一一一七號被告傷害案
    件偵審卷宗查證屬實。原告之主張，自堪信為真實。
四、被告雖否認其所持之鹽酸非故意要拿來潑灑原告，及原告目前之視力係因原告延
    誤治療所致等語置辯。惟查，原告目前視力右眼為眼前十五～二十公分見手指，
    左眼視力為眼前十公分見手動，有前開診斷證明書在卷可稽，足徵原告係兩眼同
    遭鹽酸潑灑，衡情若非被告故意為之，僅因兩造搶奪時之不慎潑灑，殊難致之。
    而鹽酸係具強烈腐蝕性之化學藥品，僅須極少量鹽酸即可使敏感脆弱之眼睛造成
    嚴重之傷害，何況原告係兩眼同遭鹽酸潑灑，其當場為鹽酸灼傷所受之傷害程度
    必已極為嚴重，況原告之夫既在現場，焉有見其妻受如此嚴重之傷害而不立即送
    醫之理？故被告此部分之抗辯，應不足採。
五、按因故意或過失，不法侵害他人之權利者，負損害賠償責任；又不法侵害他人之
    身體或健康者，對於被害人因此喪失或減少勞動能力，或增加生活上之需要時，
    應負損害賠償責任；又不法侵害他人之身體、健康、名譽或自由者，被害人雖非
    財產上之損害，亦得請求賠償相當之金額。民法第一百八十四條第一項前段、第
    一百九十三條第一項前段、第一百九十五條第一項前段分別有明文規定。本件原
    告主張其因被告之故意傷害，不法侵害其權利，致受有損害，因而依上開規定請
    求損害賠償，自屬有據。
六、茲就原告主張之各項請求，是否准許審酌如下：
  (一)醫藥費部分：原告主張其因受被告之傷害，共支出醫藥費六萬九千四百五十七元
    ，並提出行政院國軍退除役官兵輔導委員會高雄榮民總醫院出具之收據證明八紙
    為證，除其中四紙醫療費用收據類別載明證明書費用共九百六十元，非屬醫療費
    用，應予剔除外，其餘醫療費用共六萬八千四百九十七元，依原告所受之傷害觀
    之，認均屬醫療上所必需，應予准許。
  (二)減少勞動力之損失部分：原告主張因被告之侵權行為造成左眼視力僅能辨別眼前
    手動，右眼視力為眼前十五～二十公分見手指，應符合勞工保險殘廢給付標準表
    第十四項「一目失明，他目視力減退至０．０二以下者」，依此計算原告喪失勞
    動能力之比例為一二００分之八四０，而依八十六年台灣地區平均每人國民所得
    為三十四萬四千六百五十五元，則其一年因喪失勞動能力所受之損害為二十四萬
    一千二百五十八元（344,655×840/1200=241,258）。又原告係四十三年十月四
    日生，於本件事故時為四十三歲，至六十歲強制退休年齡尚有十七年，依霍夫曼
    式計算方式扣除中間利息，原告此部分之損害應為三百零二萬四千五百零四元（
    241,258×12.53639＝3,024,504，元以下四捨五入）。查原告因被告之傷害行為
    致兩眼視力減退為左眼視力僅能辨別眼前手動，右眼視力為眼前十五～二十公分
    見手指等情，業據原告提出行政院國軍退除役官兵輔導委員會高雄榮民總醫院及
    財團法人奇美醫院診斷證明書各一份為證，依據勞工保險殘廢給付標準表，原告
    屬第三級殘廢等級，參酌普通傷病殘廢補助費給付標準，原告所減少勞動能力之
    程度約為百分之七十。次查，原告係四十三年十月四日生，於本件事故時為四十
    三歲，至勞動基準法所定勞工退休年齡六十歲止，尚有十七年，原告主張其尚有
    十七年之工作時間應屬可採。復查，原告受傷之前，係在家做家庭手工，按件計
    酬，每月約有一、二萬元收入，以此推算，尚與原告主張依行政院所公佈之八十
    六年台灣地區平均每人國民所得三十四萬四千六百五十五元相去十數萬之遠，且
    原告復未能就此舉證以實其說，是本院認以行政院勞工委員會所公佈之最低基本
    工資每月一萬五千八百四十元計算為適當。衡以原告減少百分之七十勞動能力之
    程度，每月減少收入一萬一千零八十八元，則其一次請求十七年減少勞動能力之
    損失，依霍夫曼式計算法並扣除中間利息，經計算結果，原告得請求被告賠償減
    少勞動能力之損失之金額為一百六十六萬八千零四十二元（計算式：11,088×12
    ×12.0000000＝1,668,042，元以下四捨五入）。是原告在此範圍之請求為有理
    由，應予准許，逾此範圍之請求，為無理由，應予駁回。
  (三)精神慰撫金部分：原告主張因被告之傷害行為致其一目失明，他目視力極差，幾
    近雙眼全盲，歷經三次手術身心受創甚鉅，註定將在黑暗中渡此餘生，因請求被
    告賠償一百萬元精神慰藉金等語。查原告兩眼遭鹽酸潑灑，歷經三次手術，視力
    因此減退為左眼視力僅能辨別眼前手動，右眼視力為眼前十五～二十公分見手指
    ，幾近雙眼全盲，其雙眼所受傷害非淺，精神當受有痛苦，其請求原告給付精神
    慰撫金，自無不合。本院審酌原告為國小畢業，為家庭主婦，原在家兼做家庭手
    工；被告則原在洗衣店工作，月入一萬餘元等兩造之身分、地位、經濟情況，及
    原告因上開傷害所造成精神痛苦之程度等各情，認原告請求精神慰撫金在八十萬
    元之範圍內，核屬相當，應予准許，逾此範圍之請求，為無理由，不應准許。
七、綜上所述，本件原告基於侵權行為之法律關係得請求被告給付二百五十三萬六千
    五百三十九元（68,497＋1,668,042＋800,000＝2,536,539）及自起訴狀繕本送
    達翌日即八十八年八月四日起至清償日止，按週年利率百分之五計算之利息之範
    圍內，為有理由，應予准許。逾此範圍之請求，為無理由，應予駁回。又兩造均
    陳明願供擔保聲請宣告假執行或免為假執行，就原告勝訴部分，經核於法並無不
    合，爰分別酌定相當擔保金額併准許之。至原告敗訴部分，因本訴之駁回而失所
    依附，應併予駁回。
八、據上論結，本件原告之訴為一部有理由，一部無理由，依民事訴訟法第七十九條
    但書、第三百九十條，第三百九十二條，判決如主文。
中      華      民      國    八十九    年      三      月      七      日
                                臺灣高等法院臺南分院民事第一庭
                                        審判長法官  戴  勝  利
                                              法官  徐  宏  志
                                              法官  王  惠  一
右為正本係照原本作成。
如對本判決上訴，須於判決送達後二十日內向本院提出上訴狀；未表明上訴理由者，
應於上訴後二十日內向本院提出理由書。
中      華      民      國    八十九    年      三      月      七      日
                                        法院書記官  周  美  莉


司法院資訊處製作；財團法人民間司法改革基金會備份。
